臺灣嘉義地方法院民事裁定　　　　　 100年度消債更字第14號
聲　請　人　黃鎂榕
代　理　人　曾錦源律師
上列當事人因消費者債務清理事件聲請更生，本院裁定如下：
    主  文
債務人黃鎂榕（身分證統一編號：Ｚ000000000號）自中華民國一
百年四月十二日十七時起開始更生程序。
本件命司法事務官進行本件更生程序。
    理  由
一、按債務人不能清償債務或有不能清償之虞者，得依本條例所
    定更生或清算程序，清理其債務。債務人無擔保或無優先權
    之債務總額未逾新臺幣（下同）1,200 萬元者，於法院裁定
    開始清算程序或宣告破產前，得向法院聲請更生。再按債務
    人與金融機構協商成立者，不得聲請更生或清算。但因不可
    歸責於己之事由，致履行顯有重大困難者，不在此限；本條
    例施行前，債務人依金融主管機關協調成立之中華民國銀行
    公會會員辦理消費金融案件無擔保債務協商機制與金融機構
    成立之協商，準用前項之規定。法院開始更生程序之裁定，
    應載明其年、月、日、時，並即時發生效力。法院裁定開始
    更生或清算程序後，得命司法事務官進行更生或清算程序，
    必要時得選任律師、會計師或其他適當之自然人或法人一人
    為監督人或管理人，消費者債務清理條例第3 條、第42條第
    1 項、第151 條第5 項、第6 項、第45條第1 項、第16條第
    1 項分別定有明文。
二、次按，「聲請更生或清算不合程式或不備其他要件者，法院
    應以裁定駁回之」「債務人與金融機構協商成立者，不得聲
    請更生或清算。但因不可歸責於己之事由，致履行顯有重大
    困難者，不在此限」「本條例施行前，債務人依金融主管機
    關協調成立之中華民國銀行公會會員辦理消費金融案件無擔
    保債務協商機制與金融機構成立之協商，準用前項之規定」
    ，消費者債務清理條例第8 條前段、第151 條第5 項、第6
    項分別定有明文。是債務清償方案成立後，應由債務人按其
    條件履行，如因事後發生情事變更，在清償期間收入或收益
    不如預期，致該方案履行困難甚或履行不能，因不可歸責於
    己，始能准許債務人聲請更生或清算，以避免債務人任意毀
    諾已成立之協商，濫用更生或清算之裁判上債務清理程序。
    從而，所謂「不可歸責於己之事由」，應係指客觀上聲請人
    之支出增多，或收入、收益減少，非其成立協商時所能預期
    ，諸如物價上漲而成本增加、家屬患病等以致支出增加，或
    因病無法工作、僱佣之公司倒閉或裁員、失業、減薪等以致
    收入減少等情形，始足當之。又本件聲請人人乃於99年6 月
    間毀諾（詳後述），故本院在審酌聲請人毀諾是否非可歸責
    於己時，應以斯時之薪資、支出狀況認定之，方屬合理，合
    先敘明。
三、本件債務人向本院聲請更生，主張：其有不能清償債務情事
    ，前雖曾依金融主管機關協調成立之中華民國銀行公會會員
    辦理消費金融案件無擔保債務協商機制民國95年4 月24日成
    立協商，原協商條件為分120 期、利率8.88﹪每月給付新臺
    幣（下同）26,555元，然因聲請人所任職工廠營運困難，原
    有薪資逐年下降，從98年1 月份之每月約26,800元之，降至
    99年12月已餘12,000元，且再扣除執行扣薪3 分之1 ，實際
    所得每月僅餘8,200 元，實在無法支付每月必要開銷，致不
    得己而毀諾，有不可歸責於聲請人之事由致履行原協商內容
    顯有困難，爰聲請更生等語。
四、本院之判斷：
(一)、經查，聲請人主張其曾於95年4 月24日依中華民國銀行公會
    會員辦理消費金融案件無擔保債務協商機制就當時之無擔保
    債務成立協商，協議分120 期，利率4%，每月償還26,555元
    ，債務人還款至99年6 月份起毀諾等情，已據中國信託商業
    銀行股份有限公司以100 年4 月6 日民事陳報狀提具相關協
    議書、無擔保債務還款計畫、消費金融無擔保債務協商案件
    申請人財務資料表、消費金融案件債務協商申請書等件在卷
    ，堪信為真實。
(二)、依聲請人所提98年1 、5 、6 、9 、12等5 月份薪資袋影本
    ，其各該月份薪資分別為26,800元、25,000元、23,900元、
    22,900元、19,970元。則依前開資料，聲請人於前開5 個月
    之月平均收入約為23,714元。再觀諸聲請人所提出其於99年
    1 至5 月份之薪資袋可知，聲請人於各該月份薪資各為17,3
    00元、16,720元、16, 000 元、17,850元、17,204元，該5
    個月平均月薪資僅餘17,015元（元以下四捨五入）；再自其
    同年11至12月份、100 年1 月份薪資袋可知，其於99年11月
    薪資為11,800元、同年12月份薪資為11,660元、100 年1 月
    份薪資為11,900元。據上可知，聲請人自98年12月份以後，
    顯有每月收入銳減情事。箇中緣由，據聲請人雇主弘興塑膠
    實業社函覆，係因公司業務量縮減，聲請人原負責塑膠射出
    機器之操作，當時訂單多故需三班制輪流工作，每日工資
    700 元加班費另計，平均月收入約25,000元。目前因原往來
    廠商基於成本考量，大都遷廠至中國大陸，公司剩1 台機器
    ，由家人操作即可，故聲請人改做釘製之人工作業，因訂單
    不固定，薪資改為按件計酬，並非聲請人主動要求。又聲請
    人於97、98、99年度所得僅限每月支領之金額（如薪資袋所
    示），並未領得任何獎金或津貼等語。故聲請人前開主張因
    所任職工廠營運困難，致每月收入銳減無法支付每月必要開
    銷，乃因不可歸責之事由致履行原協商內容顯有困難，乃不
    得已毀諾之情，並非無據。
(三)、聲請人主張其每月必要支出包含膳食費4,500 元、勞健保費
    共496 元（勞保費260 元、健保費236 元）、房租3,000 元
    、交通費300 元等情。其中勞健保費金額有聲請人提出薪資
    袋在卷可佐。雖膳食費、房租、交通費等項未具聲請人提出
    任何單據佐證，本院衡酌聲請人所報住所地為嘉義縣水上鄉
    ○○村○○街8 巷16號，其工作地點即弘興塑膠實業社位在
    嘉義市○○里○○街57號，依聲請人所提上揭住所100 年1
    月份水費單據，繳費人為陳秋圭，應可佐認聲請人有賃屋而
    居之情事。且其所提膳食費、房租、交通費金額，尚屬合理
    ，故本院認應准予如數論列故聲請人每月必要支出金額應為
    8,296 元。至聲請人主張遭債權人大眾商業銀行股份有限公
    司、中國信託商業銀行股份有限公司、匯豐（台灣）商業銀
    行股份有限公司、萬泰商業銀行股份有限公司等每月執行扣
    薪3 分之1 約3,800 元（依聲請人100 年1 月份薪資袋所載
    為3,966 元），倘非聲請人毀諾，當不致發生債權人銀行依
    強制執行程序執行扣薪之情事，故此部扣薪支出，不能認係
    聲請人每月必要支出，應予剔除，附此敘明。
(四)、聲請人於99年1 至5 月份平均月薪資僅餘17,015元；其於同
    年11至12月份、100 年1 月份之每月薪資更降至12,000元不
    到，有如前述。縱以聲請人99年1 至5 月份平均薪資17,015
    元扣除每月必要支出8,296 元，每月僅餘8,719 元，顯不足
    清償依前揭協商所應給付之金額每月26,555元，是聲請人主
    張其有不可歸責於己之事由，致履行協商條件顯有困難，堪
    信為真實。
五、據上論結，聲請人履行上開協商條件有重大困難，且顯然有
    不能清償債務之情事；又上開事由係因聲請人於協商成立後
    ，客觀收入降低此一不可歸責於己之事由所致，是聲請人之
    主張，足堪採信。此外，本件又查無聲請人有消費者債務清
    理條例第6 條第3 項、第8 條或第46條各款所定駁回更生聲
    請之事由存在，則聲請人聲請更生，與法尚無不符，應予准
    許，並依同條例第16條第1 項之規定，命司法事務官進行
    本件更生程序，爰裁定如主文第1 、2 項所示。
中    華    民    國   100    年    4     月    11    日
              民事第二庭    法  官  陳思睿
本件不得抗告。
上為正本係照原本作成。
本裁定已於100年4月12日12時公告。
中    華    民    國    100     年  4     月    11    日
                            書記官  張富